【裁判字號】    98,訴,24
【裁判日期】    980618
【裁判案由】    損害賠償
【裁判全文】
臺灣屏東地方法院民事判決                98年度訴字第24號
原      告  庚○○○
訴訟代理人  己○○
被      告  戊○○
            甲○○
            乙○○
            丙○○
前列二人共同
兼訴訟代理  丁○○
人
被      告  丁○○
上列當事人間損害賠償事件，本院於民國98年6月8日言詞辯論
終結，判決如下：
    主  文
    事實及理由
一、按訴狀送達後，原告不得將原訴變更或追加他訴。但擴張或
    減縮應受判決事項之聲明者，不在此限，民事訴訟法第255
    條第1 項第3 款定有明文。本件原告起訴請求被告應連帶給
    付原告新臺幣（下同）593,260 元，及自起訴狀繕本送達被
    告翌日起至清償日止，按年息百分之5 計算之利息。嗣擴張
    為被告應連帶給付原告997,562 元整，及自起訴狀繕本送達
    被告翌日起至清償日止，按年息百分之5 計算之利息。並自
    98年1 月12日起至返還上開房地之日止，按月給付新台幣23
    ,782 元 。屬擴張應受判決事項之聲明，經核與前揭規定相
    符，應予准許。
二、原告主張：
(一)、被告戊○○前曾所有屏東縣恆春鎮○○段244 地號面積305.
    91平方公尺及同段245 地號面積448.51平方公尺土地及坐落
    同地段244 地號土地上2 層樓建物 (門牌號碼: 屏東縣恆春
    鎮○○路○ 段215 號)（ 下稱系爭房地）。業經本院民事執
    行處強制執行進行拍賣，由原告於民國94年3 月10日買受，
    並於94年4 月28日辦理所有權移轉登記，且於94年6 月14日
    經執行點交完畢。詎被告戊○○明知對於系爭土地、建物已
    無所有權或其他合法占有權源，又未經原告同意，竟與被告
    甲○○、乙○○、丙○○、丁○○等人，共同基於意圖為自
    己不法利益而竊佔及侵入他入建築物之犯意聯絡，於95年12
    月2 日，由被告戊○○、甲○○、乙○○、丙○○、丁○○
    等人擅自侵入系爭房地內，並在該處擺設靈堂、放置棺木，
    以辦理渠等亡父之喪事。被告戊○○復召來不知情之鎖匠，
    自行更換上開建物之鐵捲門鎖，藉以阻卻原告進入與使用系
    爭房地。被告等雖於96年3 月9 日，在系爭房地內，業已辦
    竣渠等亡父之百日祭祀，仍繼續管有上開自行更換之鐵捲門
    鎖鑰匙，持續排除原告對系爭土地、建物之使用收益等所有
    權能而占有之，此有台灣屏東地方法院檢察署96年度偵字第
    3236號起訴書，暨本院96年度易字第537 號刑事判決可稽。
(二)、系爭房地係原告合法買受之法拍房屋及土地，被告等竟於非
    法侵入系爭房地後，更意圖不法竊佔系爭房地，擅自更換原
    告所有電動鐵捲門之遙控鎖裝置，俾以阻止原告進入及使用
    。更甚者竟在原告所有之屋內辦理渠等亡父喪事，爾後繼續
    在內辦理百日祭祀，更在派出所內揚言要將其祖先牌位永久
    置於糸爭房地內。再按被告等非法竊佔系爭房地使用，迄本
    院刑事庭言詞辯論終結時，仍未將電動鐵門鑰匙交付，使原
    告迄今未能進入與使用系爭房地，且被告甲○○、乙○○、
    丙○○等現仍設藉於系爭房地內 (即門牌號碼: 屏東縣恆春
    鎮○○路○ 段215 號)， 被告等目無法紀，在法庭中飾詞狡
    辯，更行濫告本院執行人員及原告，此舉已公然挑釁法律之
    行為，實令人髮指。尤以原告之所有財產權益，遭受被告如
    此肆無忌憚之踐踏，實屬罕見。又被告為達其永久佔用之目
    的，故意以本省民俗最為忌諱，且觸人霉頭之方式，在原告
    所有之屋內為其親人辦理喪事，導致原告及家屬之精神深受
    打擊，承受無比之惶恐與痛苦，已嚴重侵害原告之財產及居
    住自由等權益，莫此為甚。綜上，「因故意或過失，不法侵
    害他人之權利者，負損害賠償責任。故意以背於善良風俗之
    方法，加損害於他人者，亦同」。又「數人共同不法侵害他
    人之權利者，連帶負損害賠償責任; 不能知其中孰為加害人
    者，亦同」。再按「不法侵害他人之身體、健康、名譽或自
    由者，被害人雖非財產上之損害，亦得請求賠償相當之金額
    。」民法第184 條第1 項、185 條第1 項及第195 條第1項
    分別定有明文。爰依法請求被告等除應交還系爭房地外，並
    應連帶給付原告下列之損害賠償金額：1.系爭房地自95年12
    月12日起遭被告竊佔迄98年1 月11日止，損害之金額為594,
    562 元。（計算式: 以系爭房地拍賣價金計算{ 【 (2,853,
    900xl0%)12】x25=594,562 元｝並自98年1 月12日起迄交
    還上開房地之日止，按月給付新台幣23,782元 (小數點以下
    不計)。 2.鐵門電動鎖裝置費3,000 元。3.系爭房地交還後
    ，需舉行宗教淨化等法事費用100,000 元。4.精神慰撫金
    300,000 元。並聲明：(1)被告應將坐落在屏東縣恆春鎮○○
    段244 地號面積305.91平方公尺及同段245 地號面積448.51
    平方公尺土地，及坐落新厝段244 地號土地上之房屋，門牌
    號碼: 屏東縣恆春鎮○○路○段215 號交還原告。(2)被告應
    連帶給付原告997,562 元整，及自起訴狀繕本送達被告翌日
    起至清償日止，按年息百分之5 計算之利息。並自98年1 月
    12日起至返還上開房地之日止，按月給付新台幣23,782元。
    (3)前開第1 、2 項聲明，願供擔保，請准宣告假執行。
三、被告則以：被告戊○○和丙○○分係原所有人和原住居人，
    而系爭土地、建物之強制執行程序不合法，故伊等使用系爭
    房地之正當權源依舊存在，自無原告所訴侵權行為可言；況
    在系爭房地內辦理後事乃遵循亡父遺願，至更換鐵捲門鎖乙
    節，係因治喪時發覺其功能失靈，無法正常啟閉，始召人更
    替，且前揭治喪事宜，伊等有經過原告配偶之同意等語。並
    聲明：原告之訴駁回。
四、兩造不爭執事項如下：
  (一)系爭房地原係被告戊○○所有，後來原告拍定。
  (二)拍定之後，被告等人有進去系爭房地辦理喪事。
  (三)被告進去系爭房地之前，確實未聯絡上原告。
  (四)被告的祖先牌位，目前還放在系爭房地內。
五、兩造爭執事項如下：
  (一)原告有無同意被告等人進入系爭房地辦理喪事及百日祭祀：
    原告說沒有同意，被告說有同意。
  (二)指封及拍賣過程是否合法：原告說合法，被告認為不合法。
中    華    民    國    98    年    6     月    18    日
                  民事第二庭    法  官  張世賢
正本係照原本作成。
如不服本判決，應於收受送達後20日內向本院提出上訴書狀，其
未表明上訴理由者，應於提出上訴後20日內向本院補提理由書狀
（均須按他造當事人之人數附繕本）。
中    華    民    國    98    年    6     月    18    日
                                書記官  粘嫦珠
附註：
民事訴訟法第 466 條之 1 （第 1 項、第 2 項）：
對於第二審判決上訴，上訴人應委任律師為訴訟代理人。但上訴
人或其法定代理人具有律師資格者，不在此限。
上訴人之配偶、三親等內之血親、二親等內之姻親，或上訴人為
法人、中央或地方機關時，其所屬專任人員具有律師資格並經法
院認為適當者，亦得為第三審訴訟代理人。


司法院資訊處製作；財團法人民間司法改革基金會備份。
